【裁判字號】    98,簡上,66
【裁判日期】    981208
【裁判案由】    偽造文書
【裁判全文】
臺灣宜蘭地方法院刑事判決              98年度簡上字第66號
上  訴  人  臺灣宜蘭地方法院檢察署檢察官
上  訴  人
即  被  告  乙○○
上列上訴人因偽造文書案件，不服本院簡易庭98年度簡字第462
號第一審判決（聲請簡易判決處刑案號：臺灣宜蘭地方法院檢察
署98年度偵字第2386號），提起上訴，本院管轄之第二審合議庭
判決如下：
    主  文
上訴駁回。
    事實及理由
一、本案經本院審理結果，認第一審判決認事用法及量刑均無不
    當，應予維持，並引用第一審判決書記載之事實、證據及理
    由（如附件）：
二、公訴人依告訴人即告訴人李碧卿之請求提起上訴，以被告乙
    ○○犯後態度不佳，原審量刑過輕，而指摘原判決不當等語
    。惟量刑輕重，係屬事實審法院得依職權自由裁量之事項，
    苟已以行為人之責任為基礎，並審酌刑法第57條各款所列情
    狀而未逾越法定刑度，即不得遽指為違法。原判決於量刑時
    ，已以被告之責任為基礎，審酌被告之素行、犯罪動機、目
    的、手段、所生危害及犯後態度等一切情狀，在法定刑內量
    處有期徒刑6月，並依中華民國96年罪犯減刑條例之規定，
    減為有期徒刑3月，量刑難謂屬輕縱。公訴人指摘原審量刑
    過輕，為無理由，應予駁回。
三、被告上訴意旨略以：伊先父張富雄之前因為家庭暴力事件，
    經法院裁定搬離伊與母親之住所，張富雄過世後，伊找廖金
    珠代書，才知張富雄之土地已出售他人，但廖金珠並未告知
    系爭土地之所有權狀由廖金珠保管，伊如何能得知；又伊本
    即有辦理限定繼承之權利，為何會變成使公務員登載不實云
    云。惟查：(一)被告於辦理限定繼承登記前，已知張富雄將系
    爭土地出售予告訴人，並委託廖金珠保管土地所有權狀之事
    實，業據證人廖金珠於偵查中結證：「我有跟她（指被告）
    說她父親賣土地給李壁卿的一些事情，我有跟她說她父親全
    部土地所有權狀都在我這邊，是李壁卿與乙○○父親雙方委
    託我保管的」等語明確（見偵查卷第53頁），並據該證人於
    偵查中當庭提出土地所有權狀正本附卷可憑，核與卷附不動
    產買賣契約書記載系爭土地之價款係採分期給付方式履行，
    於付清之前需存放代書處保管等情相符，證人廖金珠知悉系
    爭土地之出售狀況乃屬常情。又被告親往廖金珠代書事務所
    詢問伊父親張富雄遺產狀況，且廖金珠代書並就被告相詢告
    知系爭土地業已出售，並進而分析繼承選擇之方式乙節，乃
    據被告供陳在卷（見本院卷107至108頁），參以證人廖金珠
    從事代書業務，其對於土地所有權狀為申辦限定繼承登記所
    需文件自屬熟稔，其既已對被告說明系爭土地已出售之情形
    ，衡情自不會故意隱瞞或漏未告知被告系爭土地所有權狀由
    其保管之事，證人廖金珠證稱其告知被告系爭土地所有權狀
    由其保管等語，應可採信，被告辯稱不知所有權狀在廖金珠
    代書保管中云云，並無可採。至被告聲請傳訊證人甲○○作
    證，惟該證人到庭係證稱：伊當時雖陪同被告去找代書，但
    因伊無意願繼承伊父親張富雄之遺產，故未在意被告與代書
    談話內容，對於代書有無告知權狀所在乙事並不知情等語（
    見本院98年10月27日審判筆錄），是證人甲○○既不知被告
    與廖金珠代書談話內容，亦不知其2人有無談到系爭土地所
    有權狀所在，自無從資為被告有利之認定。(二)按繼承人雖有
    合法之繼承權，但於辦理繼承登記時使用不實資料，該資料
    並經該管公務員編列於所掌之公文書，此時該資料即已成為
    該公文書之一部，該管公務員僅係以「編列」代替「登載」
    ，尚不得以形式上該管公務員未將不實資料內容「轉載」於
    所掌公文書上，即謂並未為不實登載（最高法院87年台上字
    第4081號判決意旨參照）。被告明知系爭土地之所有權狀並
    未遺失，竟以「不慎於中華民國94年10月8日在自宅滅失所
    有權利」之切結書做為附件，持向宜蘭縣宜蘭地政機關辦理
    繼承登記，依卷附宜蘭縣宜蘭地政事務所98年9月24日宜地
    一10字第098000942號函送之登記卷以觀，該管公務員並已
    將該切結書編列為登記卷之一部（本院卷第42-60頁），且
    該地政事務所並以此公告原房地所有所有權狀註銷，有該地
    政事務所98年10月28日宜地一11字第0980011268號函可憑，
    被告持前揭不實切結書向地政機關申辦限定繼承，所為自已
    使公務員登載不實，其以限定繼承為其法定權利，無使公務
    員登載不實云云，亦屬無據。(三)綜上所述，被告上訴否認犯
    罪，為無理由，應予駁回。
四、依刑事訴訟法第455條之1第1項、第3項、第373條、第368條
    ，判決如主文。
本案經檢察官劉惟宗到庭執行職務。
中    華    民    國    98    年    12    月    8     日
            刑事第四庭  審判長法  官  林楨森
                              法  官  辜漢忠
                              法  官  鄧晴馨
上正本證明與原本無異。
本件不得上訴。
                              書記官  林怡君
中    華    民    國    98    年    12    月    8     日

司法院資訊處製作；財團法人民間司法改革基金會備份。
